【裁判字號】    97,上易,1157
【裁判日期】    970613
【裁判案由】    詐欺
【裁判全文】
臺灣高等法院刑事判決                97年度上易字第1157號
上  訴  人  臺灣士林地方法院檢察署檢察官
被      告  己○○
上列上訴人因被告詐欺案件，不服臺灣士林地方法院97年度易字
第227號，中華民國97年3月14日第一審判決（起訴案號：臺灣士
林地方法院檢察署96年度偵字第12827號，併案審理案號：臺灣
基隆地方法院檢察署97年度偵字第277號），提起上訴，暨併案
審理（台灣士林地方法院檢察署97年度偵字第2275號），本院判
決如下：
    主  文
原判決撤銷。
己○○幫助意圖為自己不法所有，以詐術使人將本人之物交付，
處有期徒刑參月，如易科罰金，以新台幣壹仟元折算壹日。
    事  實
一、己○○明知金融機構之帳戶與個人之財產信用密切關聯，一
    般人無故取得他人金融帳戶之存摺、金融卡、密碼之行為常
    與財產犯罪相關，而可預見該等無故取得他人金融帳戶之存
    摺、金融卡、密碼之人，可能係遂行不法所有意圖用以詐騙
    他人，仍以縱若有人持以犯罪亦無違反其本意而基於幫助他
    人詐欺財物之犯意，於民國96年7月13日，在台北市北投郵
    局，將其所開立之臺灣郵政股份有限公司北投戊○○○○（
    以下稱戊○○○○）帳號第000000000000000號帳戶之存摺
    、金融卡及密碼交付予一姓名、年籍不詳之成年男子使用。
    嗣該姓名、年籍不詳之成年男子所屬詐欺集團成員於96年7
    月22日在雅虎奇摩網站佯稱拍賣CD，(一)使乙○○陷於錯誤，
    於同日晚間19時23分許，在臺北市信義區○○○路○段466號
    永春郵局自動櫃員機，匯款共計新臺幣（下同）1萬3,405元
    至己○○前揭戊○○○○帳戶內；(二)丁○○於96年7月22日
    上午7時22分許，亦上網瀏覽標購，並接獲通知已得標後，
    遂陷於錯誤，接續於同日下午4時2分許、同年月25日上午11
    時41分許，將1030元及50元等2筆款項，匯入上開己○○之
    帳戶內，而該等款項即遭詐欺集團成員提領一空；(三)丙○○
    於96年7月22日上午6時許，亦上網瀏覽標購，並接獲通知已
    得標後，而陷於錯誤，於翌日上午9時28分許，至台北市○○路○段13號北投分行，匯款11554元至上開己○○帳戶。嗣
    乙○○、丁○○、丙○○未接獲商品，亦無法聯絡，始知受
    騙並報警處理。
二、案經臺北市政府警察局信義分局、台北市政府警察局北投分
    局分別報告臺灣士林地方法院檢察署檢察官偵查起訴及併案
    審理。被告於原審準備程序，為有罪之陳述，經原審合議庭
    裁定由受命法官獨任進行簡式審判程序。
    理  由
一、有關乙○○、丙○○、丁○○警詢證述，被告未爭執其證據
    能力，而觀上開筆錄製作情況，亦無違法取供或不當之處，
    依刑事訴訟法第159條之5規定，均有證據證能力，核先敘明
    。
二、上揭犯罪事實，業據被告於原審及本院準備程序坦承不諱，
    核與被害人乙○○、丙○○、丁○○分別於警詢時（見臺灣
    士林地方法院檢察署96年度偵字第12827號卷第7頁、97年度
    偵字第2275號第7-8頁，臺灣基隆地方法院檢察署97年度偵
    字第277號卷第6頁至第7頁）指訴相符：復有被害人乙○○
    提供之郵政自動櫃員機交易明細表1紙（甲○96年度偵字第
    12827號卷第19頁）、被害人丁○○提供之中華郵公司自動
    櫃員機儲戶交易明細表2紙（基檢97年度偵字第277號卷第12
    頁）、被害人丙○○提供之華南銀行自動櫃員機交易明細表
    1紙（甲○97年度偵字第2275號第10頁），臺灣郵政股份有
    限公司96年8月14日儲字第0960722519號函附之被告於戊○○○○開戶之基本資料及客戶歷史交易清單1份（甲○96年
    度偵字第12827號卷第13頁至第16頁）及虛偽拍賣音樂CD之
    網頁資料2份（同上96年度偵字第12827號卷第21頁及97年度
    偵字第277號卷第13頁至第16頁）等附卷可稽，足證被告自
    白有證據可佐，堪予採信，事證明確，被告犯行洵堪認定。
三、核被告所為，係幫助犯刑法第339條第1項詐欺取財罪；應依
    刑法第30條第2項之規定，按正犯之刑減輕之。本件詐欺正
    犯雖詐騙三人，惟被告僅一幫助行為，故為實質一罪，因此
    臺灣基隆地方法院檢察署97年度偵字第277號（即被害人丁○○部分），台灣士林地方法院檢察署97年度偵字第2275號
    （即被害人丙○○部分），雖未據起訴，惟為起訴效力所及
    ，本院自得併為審究。
四、原審以事證明確，予以論罪科刑，固非無見，惟未及審酌被
    害人丙○○部分，尚有未洽，檢察官對此為指摘，為有理由
    ，應由本院撤銷改判，爰審酌被告提供其所有之金融帳戶存
    摺、提款卡、提款密碼予不法詐騙集團使用，所為已影響社
    會正常交易安全，增加被害人尋求救濟之困難，並使犯罪之
    追查趨於複雜，危害社會甚鉅，暨其犯罪動機、目的、手段
    、生活狀況、智識程度，犯後坦承犯行，及本院認定事實較
    原審為廣等一切情狀，量處如主文所示之刑，並諭知易科罰
    金折算標準。
五、被告經合法傳喚，無正當理由不到庭，爰不待其陳述，逕行
    判決。
據上論斷，應依刑事訴訟法第371條，第369條第1項前段、第364
條、第299條第1項前段，刑法第30條、第339條第1項、第41條第
1項前段，刑法施行法第1條之1，判決如主文。
本案經檢察官王壬貴到庭執行職務。
中    華    民    國    97    年    6     月    13    日
                  刑事第十八庭審判長法  官  吳鴻章
                                    法  官  陳健順
                                    法  官  周政達
以上正本證明與原本無異。
不得上訴。
                                    書記官  莊昭樹
中    華    民    國    97    年    6     月    13    日
附錄：本案論罪科刑法條全文
刑法第339條第1項：
意圖為自己或第三人不法之所有，以詐術使人將本人或第三人之
物交付者，處5年以下有期徒刑、拘役或科或併科1千元以下罰金
。


司法院資訊處製作；財團法人民間司法改革基金會備份。
